最高法院刑事判決　　　　　　　　　　　　　　　八十八年度台上字第五六七七號
　　上　訴　人　甲　○
　　選任辯護人　王炳輝律師
右上訴人因貪污案件，不服台灣高等法院中華民國八十八年二月九日第二審判決（八
十七年度上訴字第六六六號，起訴案號：台灣板橋地方法院檢察署八十五年度偵字第
一六八二○號），提起上訴，本院判決如左：
    主  文
原判決撤銷，發回台灣高等法院。
    理  由
本件原判決撤銷第一審判決，改判仍依牽連犯關係，從一重論處上訴人甲○依據法令
從事公務之人員，利用職務上之機會，詐取財物罪刑，固非無見。惟查：(一)、科刑之
判決書，須將認定之犯罪事實詳記於事實欄，然後於理由內逐一說明其憑以認定之證
據，以使事實與理由兩相一致，方為合法。原判決事實認定上訴人「盜用鄭賜連、翁
沛順、林永宗、江長財、陳有仁、李月姬、林劉秀雲、林添英、廖正木、劉得富、翁
珠、王光民、曾盛鵬之印章蓋於工資表上，……盜用林永宗、鄭賜連、翁沛順、江
長財、林添英、翁珠、李月姬、翁美之印章蓋於僱工印領清冊上」，並未認定上
訴人偽造如其附表所示之印文，其理由竟載「如附表所示之偽造印文」，顯與上開事
實兩歧。另事實認定上訴人詐領得補助款新台幣（下同）十萬元，亦與理由所謂上訴
人「詐取財物金額應為九萬元」不侔。不無判決事實與理由矛盾之違法。(二)、按偽造
之印章、印文或署押，不問屬於犯人與否，沒收之，刑法第二百十九條定有明文。原
判決認定上訴人係「盜用鄭賜連、翁沛順、林永宗、江長財、陳有仁、李月姬、林劉
秀雲、林添英、廖正木、劉得富、翁珠、王光民、曾盛鵬之印章蓋於工資表上，…
…盜用林永宗、鄭賜連、翁沛順、江長財、林添英、翁珠、李月姬、翁美之印章
蓋於僱工印領清冊上」，則鄭賜連等人之上開印文似係上訴人所盜用，而非偽造之印
文，應不在刑法第二百十九條所定必須沒收之列。原判決理由未說明何以上訴人盜用
鄭賜連等之印章所得之印文，即為偽造之印文？遽依刑法第二百十九條規定予以沒收
，自有判決不備理由之違法。(三)、褫奪公權及沒收（貪污所得財物之追繳）均為從刑
之一種，且與主刑有其從屬關係。如行為後，法律有所變更，經依刑法第二條第一項
但書就主刑比較結果，應適用最有利之修正前舊法時，依從刑附屬於主刑之原則，自
不得就新舊法予以割裂適用，應一律適用修正前之法律。原判決依新舊法比較結果，
認民國八十五年十月二十三日修正公布前之貪污治罪條例有利於上訴人，依刑法第二
條第一項但書規定，應適用修正前之該條例，而論處上訴人以該條例第五條第一項第
二款之利用職務上之機會，詐取財物罪。則有關褫奪公權及貪污所得財物之追繳、沒
收或發還被害人，自仍應分別依該條例第十六條、第九條規定宣告之，方屬適法。原
判決卻分別依修正後之該條例第十七條、第十條第一項、第二項，宣告上訴人褫奪公
權五年及上訴人貪污所得之財物九萬元應予追繳，並發還被害人台北縣板橋市公所，
如全部或一部無法追繳時，以其財產抵償之，又贅引修正後該條例第十九條條文，亦
難謂無判決適用法則不當之違法。(四)、原判決所適用之八十五年十月二十三日修正前
貪污治罪條例第五條第一項第二款，雖屬於罰金罰鍰提高標準條例修正前公布之法律
，但貪污治罪條例第五條第一項第二款曾於八十一年七月十七日修正罰金刑，依罰金
罰鍰提高標準條例第五條後段，即無適用該條例之餘地，原判決仍援引罰金罰鍰提高
標準條例第一條前段，亦有判決適用法則不當之違誤。上訴意旨，執以指摘原判決不
當，尚非全無理由，應認有撤銷發回更審之原因。
據上論結，應依刑事訴訟法第三百九十七條、第四百零一條，判決如主文。
中      華      民      國    八十八    年      十      月      七      日
                              最高法院刑事第三庭
                                  審判長法官  陳  錫  奎
                                        法官  洪  清  江
                                        法官  吳  昆  仁
                                        法官  李  伯  道
                                        法官  高  金  枝
      右正本證明與原本無異
                                              書  記  官
中      華      民      國    八十八    年      十      月     十二     日
